臺灣板橋地方法院刑事判決　　　　　　　　　　　　九十一年度訴字第一八四一號
　　公　訴　人　臺灣板橋地方法院檢察署檢察官
　　被　　　告　丙○○　男　二.
　　指定辯護人　甲○公設辯護人湯明純
右列被告因偽造文書等案件，經檢察官提起公訴（九十一年度偵字第八四五七號、九
十一年度偵字第八六七五號），甲○判決如左：
    主  文
丙○○被訴收集偽造通用紙幣部分無罪。
其餘被訴部分免訴。
    理  由
一、公訴意旨略以：被告丙○○前曾因偽造文書罪，經甲○以九十一年度訴字第一七
    九號判處有期徒刑一年，緩刑四年確定。詎仍不知悔改，於民國八十九年十一月
    、十二月間，在台北縣新莊市○○路「全家便利商店」，與姓名年籍不詳綽號「
    阿漢」之男子共同基於偽造特種文書之犯意聯絡，由丙○○交付照片予「阿漢」
    由其在不詳地點，以將謝武哲（於九十年七月十九日改名謝侑宸）之身分證換貼
    照片之方式，變造該身分證；嗣丙○○於於九十年八月二十五日十二時許，在臺
    北縣新莊市○○路三六三巷一號二樓住處，因涉犯毒品案件為警查獲後（毒品部
    分另行辦理），復行使前揭變造之「謝武哲」身分證，冒用謝武哲之名應訊，並
    分別基於接續犯意，先於九十年八月二十五日十五時許，在臺北縣政府警察局新
    莊分局內，於搜索扣押筆錄、扣押物品目錄表、逮捕通知書、權利告知書、警訊
    筆錄上，偽造「謝武哲」名義之簽名並按捺指印，而偽造署押，並持以行使交付
    承辦警員；再於同日下午九時許，在台灣板橋地方法院檢察署內勤檢察官偵訊時
    ，於偵查筆錄上偽造「謝武哲」名義之簽名，足生損害於謝武哲及偵查犯罪機關
    文書製作與偵查犯罪之正確性。另查丙○○竟意圖供行使之用，自不詳真實姓名
    年籍之人「陳先生」處，收集偽造之新台幣千元紙鈔十一張，供己使用（偽鈔編
    號：CT757616EU、CT596769EU、CT757656EU、EU657691GW、EU865681CT、
    EM379651EU、EM755635EU、EM755635LX、GW695716EM、LX376579EU、BZ379696DQ
    ），嗣於九十年八月二十五日十二時許，為警在台北縣新莊市○○路三六二巷一
    號二樓住處，扣得上開偽鈔。因認被告涉犯刑法第二百十六條、第二百十二條、
    第二百十七條第一項之行使變造特種文書與偽造署押罪嫌及同法第一百九十六條
    第一項之意圖供行使之用，而收集偽造通用紙幣罪嫌。
二、按犯罪事實，應依證據認定之，無證據不得推定其犯罪事實。又不能證明被告犯
    罪者，應諭知無罪之判決，刑事訴訟法第一百五十四條、第三百零一條第一項分
    別定有明文。又刑事訴訟法所謂認定犯罪事實之證據，係指足以認定被告確有犯
    罪行為之積極證據而言，該項證據自須適合於被告犯罪事實之認定，始得採為斷
    罪資料。如未能發現相當證據或證據不足以證明，自不能以推測或擬制之方法以
    為裁判之基礎。而在訴訟上用以證明事實之證據，須於通常一般之人均不致於有
    所懷疑，而得確信其為真實之程度者，始得據以為有罪之認定，倘其證明尚未達
    到此一程度，而有合理之懷疑性存在，致使無從為有罪之確信時，即應為無罪之
    判決。最高法院著有二十九年上字第三一五號、四十年台上字第八六號、七十
    六年台上字第四九八六號判例可資參照。次按案件曾經判決確定者，應諭知免訴
    之判決，刑事訴訟法第三百零二條第一款定有明文；次按所謂「案件」，自包括
    裁判上或實質上一罪之同一案件，最高法院二六年渝上字第一四三五號、三十年
    上字第二二四四號、三十年上字第二七四七號、四十九年台非字第二十號、六十
    年台非字第七七號諸判例皆明揭此旨。再按確定判決之既判力之時點，係以最後
    事實審法院宣示判決日為準，最高法院三二年上字第二五七八號判例亦有明示。
三、經查：
（一）公訴意旨認為被告丙○○有收集偽造貨幣犯行，無非以：台北縣政府警察局新
      莊分局查獲該批偽鈔當時，係在被告丙○○床上之皮包內，同時在床頭上，亦
      查獲毒品海洛因及吸食器等物，核與證人劉旭壽所述相符。前開扣案偽鈔，尚
      未送往中央銀行發行局鑑定前，被告即知係屬偽鈔，顯見被告初持前開偽造仟
      元紙鈔十一張，即具有將之當作真鈔，交易流通使用之意圖，被告上開所辯，
      無非事後卸責之詷，不足採信，為其論據。然訊據被告堅決否認有何收集偽造
      貨幣犯行，辯稱：「偽鈔的部分，是人家還我的錢，我並沒有拿出來使用，我
      準備要拿回去還給人家，所以放在家裡的袋子裡面」，「是我朋友向我借錢還
      給我的，因為案子很久了，所以我忘記我朋友叫什麼名字，我借給我朋友兩萬
      多元，他後來還我兩萬多元」，「對方是在外面還我錢，我回到家裡的時候發
      現他我朋友還我的錢與真鈔的顏色深淺不同，我是在家裡算錢發現時挑出來的
      ，兩萬多元裡面夾了十幾張偽鈔」。「我後來將錢分開之後，就將偽鈔放在信
      封裡面，其他的真鈔就拿來使用」。「陳先生是在蘆洲高速公路旁往泰山方向
      」，「是在成泰路還錢給我的，我當時只記得是隔了好久，不確定確實的日期
      」（九十一年十二月六日審判筆錄）等語。
    (1)公訴意旨雖指前開扣案偽鈔，尚未送往中央銀行發行局鑑定前，被告即知係屬
      偽鈔，顯見被告初持前開偽造仟元紙鈔十一張，即具有將之當作真鈔，交易流
      通使用之意圖，然被告知悉所收受之鈔券為偽鈔，與被告是否有意加以流通使
      用，並無必然關係，至警員查獲該批偽鈔當時，係在被告丙○○床上之皮包內
      ，同時在床頭上，亦查獲毒品海洛因及吸食器等物等情，亦僅得證明被告持有
      系爭偽鈔之事實，仍與被告是否意圖供行使之用而收集系爭偽鈔無涉，公訴意
      旨僅執此為據，似嫌速斷，就本件被告犯嫌之舉證，顯為不足。
    (2)甲○依職權訊問證人即查獲被告之警員乙○○，亦證稱：查獲被告時「他拿出
      皮包之後，打開的時候我就看到裡面有一個信封，我就請他將皮包及信封內的
      東西全部倒出來，並問他裡面是什麼，倒出來之後看到信封內裝的是一疊鈔票
      ，我就拿起來檢視，當時還看不出來是偽鈔，是因為我看到吸食器及毒品，且
      被告神情恍惚，所以我認為被告涉嫌吸毒，將被告帶回警局，帶回警局之後，
      同事檢視之後，發現那是偽鈔，我就問被告錢是哪裡來的，是不是偽鈔，被告
      就只說錢是誰給他的」。「查獲當時我有仔細的看過並點過那疊偽鈔，但當時
      我是認為那是真鈔，所以沒有特別懷疑」。「是回到警察局之後，有其他同事
      一樣一樣的看證物，才發現是偽鈔」。「被告只說是人家在某處還他的錢，被
      告當時只說綽號，另外只說約在哪裡，所以我們無從追查上手」（九十一年十
      一月一日訊問筆錄）。足見系爭偽鈔於乍見之下，確實難分真偽，被告所稱於
      收受當時並未察覺，俟返家之後方才發覺為偽鈔等情，即難謂毫無可採。而被
      告自警訊時起至甲○審理中一再供稱系爭偽鈔係「陳先生」所交還之欠款等情
      ，並查無其他反證足認其所述不實，尚難僅以被告已知悉扣案之鈔券為偽鈔，
      即推測被告係有行使之意圖而加以收集。是本件被告所辯，仍非顯不足採，此
      外復查無任何積極證據足資證明被告有公訴人指訴之收集偽造通用紙幣犯行，
      既有合理之懷疑性存在，仍無從為有罪之確信。揆諸前揭判例意旨，被告此部
      分犯罪既屬不能證明，即應依法諭知無罪之判決。
（二）訊之被告丙○○就行使變造之「謝武哲」身分證，並冒名應訊、偽造謝武哲署
      押等情均坦承不諱，並有甲○九十一年毒聲更字第三號訊問筆錄、及上開被告
      丙○○所為造之文書附卷可稽，核與被冒名應訊之謝武哲本人所供相符，足認
      被告前揭自白與事實相符，堪予採信。是被告此部分犯行堪予認定。惟查：
    (1)被告丙○○前因涉有毒品危害防制條例案件罪，於甲○通緝中，為逃避司法機
      關追緝，乃基於變造特種文書之共同犯意連絡，於八十九年十一、十二月間，
      在台北縣新莊市○○路「全家便利商店」前，將本身之照片二張提供予年籍不
      詳綽號「阿漢」之成年男子，而由「阿漢」於不詳時間、處所，在「謝武哲」
      所有之國民身分證上換貼丙○○之相片予以變造後，將變造後之「謝武哲」身
      分證乙枚交付丙○○。丙○○並提供新台幣一萬五千元之代價給予「阿漢」；
      又明知來路不明之贓物，仍於取得「謝武哲」身分證乙枚之同時，由「阿漢」
      處，收受「謝武哲」之花旗銀行信用卡乙張及馬偕醫院掛號證乙張，丙○○嗣
      後至馬偕醫院就診時使用前揭掛號證一次。丙○○復於九十年二月上旬時，與
      李欣（另案偵辦中）及李欣之成年朋友等人，基於共同意圖為自己及第三人不
      法之利益，並基於概括之犯意連絡，自李欣及其朋友等處，收受偽造之：「廷
      瑞國際有限公司」出具之「謝武哲」在職證明書乙份、薪資明細表二份（編號
      ０００５２１號、０００５１９號）、各類所得扣繳暨免扣繳憑單乙份，隨即
      意圖為自己不法之所有，持前述偽造特種文書、私文書以及「謝武哲」身分證
      影本，冒用「謝武哲」名義，在大安銀行所提供之0000000000號申
      請書上為虛偽之填載及偽簽「謝武哲」之署名後，向大安商業銀行股份有限公
      司（下稱大安銀行）偽辦文藝金卡，足以生損害於謝武哲及大安銀行，嗣經大
      安銀行徵信後，於九十年二月二十六日，因疑似冒名申請案件，以退件處理，
      而未得逞。被告復與李欣及李欣之朋友等人，復基於共同意圖為自己及第三人
      不法之利益，並基於概括之犯意連絡，冒用「謝武哲」名義，在申請表上偽簽
      謝武哲之姓名，附上之偽造身分證正反面影本，向和信電訊股份有限公司申請
      大哥大：0000000000號、0000000000號等二門行動電話
      門號，申請獲准後，將該二門行動電話門號交由李欣及其朋友等人使用，藉此
      得以脫免二萬二千三百七十一元通訊費用之不法利益（0000000000
      號之通訊費用為八千八百三十九元、0000000000號之通訊費用為一
      萬三千五百三十二元），足以生損害於謝武哲及和信電訊股份有限公司。迄九
      十年九月一日凌晨零時十五分許，在台北市○○○路○段四十八號地下室，於
      警方臨檢時，丙○○因出示「謝武哲」身分證乙枚，為警當場識破，並查扣變
      造之「謝武哲」身分證乙枚及謝武哲（已改名為謝侑宸）所有之花旗銀行信用
      卡乙張及馬偕醫院掛號證乙張（後二物業經本人檢據領回），嗣經循線追查，
      始悉上情。所犯刑法第二百十六條、第二百十二條行使偽造、變造特種文書、
      同法第三百四十九條第一項收受贓物、同法第二百十六條、第二百十條行使偽
p     造私文書及同法第三百三十九條第二項詐欺得利未遂、既遂等罪。業經甲○於
      九十一年四月二十五日，以九十一年度訴字第一七九號判處有期徒刑一年，緩
      刑四年確定，有前揭判決在卷可稽。
    (2)被告於甲○審理中供稱：因當時被通緝，從「阿漢」那邊拿到變造之謝武哲身
      分證後，都一直冒用謝武哲的名義，因此於警訊、偵查中均自稱為謝武哲，於
      本件經內勤檢察官訊問後交保，復於九十年九月一日再被查獲等情（同前審判
      筆錄），是被告於本件及前案所犯偽造署押、行使變造特種文書犯行，顯係出
      於概括之犯意為之。公訴意旨所認被告持變造之「謝武哲」身分證冒名應訊所
      涉犯刑法第二百十六條、第二百十二條、第二百十七條第一項之行使變造特種
      文書與偽造署押罪嫌，顯與前揭甲○九十一年度訴字第一七九號所認定之收受
      贓物、偽造署押、行使變造特種文書犯行分別有牽連犯、連續犯之裁判上一罪
      關係，已可認定，而被告此部分犯行之時間點，既又在甲○九十一年度訴字第
      一七九號確定判決宣示日之前，則依首開法條及最高法院之諸判例意旨，被告
      此部分犯行，自應諭知免訴之判決。
據上論斷，應依刑事訴訟法第三百零一條第一項、第三百零二條第一款，判決如文。
本案經檢察官謝宗甫到庭執行職務。
中      華      民      國    九十一    年     十二     月     二十     日
                            臺灣板橋地方法院刑事第五庭
                                    法  官  王  偉  光
右正本證明與原本無異。
如不服本判決，應於判決送達後十日內向甲○提出上訴狀，上訴於臺灣高等法院。
                                    書記官  陳  怡  君
中      華      民      國    九十一    年     十二     月     二十五   日
